臺灣桃園地方法院民事裁定
                                 110年度桃簡事聲字第18號
聲明異議人  裕富數位資融股份有限公司

法定代理人  許國興

                    住○○市○○區○○○路00號0樓                     
相  對  人  陳俐吟
上列當事人間聲請核發支付命令事件，聲明異議人就本院司法事
務官於民國110 年10月5 日所為110 年度司促字第11149 號裁定
，提出異議，本院裁定如下：
    主    文
異議駁回。
    理    由
一、按當事人對於司法事務官處理事件所為之終局處分，得於處
    分送達後10日之不變期間內，以書狀向司法事務官提出異議
    ；司法事務官認前項異議有理由時，應另為適當之處分；認
    異議為無理由者，應送請法院裁定之；法院認第1 項之異議
    為有理由時，應為適當之裁定；認異議為無理由者，應以裁
    定駁回之，民事訴訟法第240 條之4 第1 項至第3 項分別定
    有明文。查異議人向本院聲請核發支付命令，經本院司法事
    務官於民國110 年10月5 日以110 年度司促字第11149 號裁
    定（下稱原裁定）駁回異議人之聲請，原裁定於同年月13日
    送達於異議人之送達代收人住所地後，異議人旋於同年月14
    日具狀提出異議，司法事務官認其異議無理由而送請本院裁
    定，經核與上開規定相符，先予敘明。
二、異議意旨略以：相對人即債務人前向異議人即債權人申請分
    期付款，由相對人自108 年11月1 日起至110 年10月1 日止
    ，每月1 期，共分24期，按期攤還，兩造並簽訂機車分期付
    款契約（下稱系爭契約），相對人簽約時固因未成年而為限
    制行為能力人，然其於109 年6 月22日成年後，即自同年7
    月6 日起已繼續繳納第9 期至第21期之分期款項，該繳款資
    訊非一般人能取得，非債務人或受債務人委託，實難有不相
    干人士協助債務人進行繳款，應可依民法第81條之規定，視
    為限制行為能力人於限制原因消滅後，承認系爭契約，是其
    承認與法定代理人之承認有同一效力，故聲明異議人依系爭
    契約聲請核發支付命令，即屬有據。又契約是否無效，應由
    相對人提出異議，於訴訟程序進行實質審查，本院未獲相對
    人抗辯前，即進行實質審查與認定，逕行駁回支付命令之聲
    請，與支付命令相關法規及最高法院90年度台抗字第649 號
    判決意旨未符，爰依法聲明異議等語。
三、按支付命令之聲請，不合於第508 條至第511 條之規定，或
    依聲請之意旨認債權人之請求為無理由者，法院應以裁定駁
    回之，民事訴訟法第513 條第1 項定有明文。次按除純獲法
    律上利益，或依其年齡及身分、日常生活所必需者外，限制
    行為能力人為意思表示及受意思表示，應得法定代理人之允
    許；限制行為能力人所訂立之契約，須經法定代理人之承認
    ，始生效力；限制行為能力人於限制原因消滅後，承認其所
    訂立之契約者，其承認與法定代理人之承認，有同一效力，
    民法第77條、第79條、第81條第1 項分別定有明文。又「民
    法第81條第1 項所謂承認，係有相對人之單獨行為，應由限
    制行為能力人於限制原因消滅後，以意思表示向相對人為之
    」（最高法院69年台上字第1731號判決意旨參照）。次按法
    院對於支付命令之聲請，除審查程序上合法要件之外，尚須
    為權利保護要件是否存在之審查。換言之，支付命令之聲請
    ，雖不訊問相對人，惟法院仍應就實體上權利存在之事實，
    依債權人提出之資料為形式上之審查。若法院為審查後，發
    覺支付命令之聲請欠缺實體法上權利保護要件，法院仍應以
    聲請無理由駁回之。
四、經查：
  ㈠本件聲明異議人固主張系爭契約於相對人成年後，業經相對
    人承認系爭契約，並提出應收還款明細1 紙為證，然細譯該
    還款明細，充其量僅可得知相對人繳款情形，然係何人繳納
    ？與相對人有何關聯性？尚乏證據以資認定，自難認係相對
    人所為。復按清償為事實行為，該還款明細所列繳款細項，
    亦僅只能證明有清償之事實行為，尚非相對人對聲明異議人
    為意思表示之佐證，佐以聲明異議人復未提出業依民法第81
    條第2 項之規定，催告相對人確答是否承認系爭契約之證據
    ，是以本件亦查無相對人於成年後對聲明異議人為系爭契約
    為承認之意思表示。故而本件前經本院司法事務官命聲明異
    議人提出相對人法定代理人同意簽立系爭契約之證明，然未
    提出，而裁定駁回異議人之聲請，於法即無不合。
  ㈡異議人雖另主張：契約是否無效，應待相對人提出抗辯，不
    應由本院逕予駁回聲請等語。惟支付命令乃法院之命令，在
    核發支付命令前，須形式審查是否符合法定要件，如不符合
    要件，即不能核發支付命令。本件依異議人提出之資料，其
    債權既屬效力未定，本院自無從逕予核發支付命令，命相對
    人為給付。從而，本院司法事務官駁回異議人對相對人核發
    支付命令之聲請，經核並無違誤。異議意旨指摘原裁定不當
    ，求予廢棄，為無理由，應予駁回。
  ㈢至異議人雖於110 年10月14日聲明異議之同時，提出法代同
    意書為其主張之所憑。然此係於其支付命令之聲請業經駁回
    ，並生羈束力後所為，自不生補正之效力。又異議狀另主張
    裁定書上所載債務人鄭栢揚非本件債務人，顯係誤寫，異議
    人應另聲請司法事務官裁定更正，而非本件聲明異議事件所
    得審酌並更正，附此敘明。
五、依民事訴訟法第240 條之4 第3 項後段，裁定如主文。
中　　華　　民　　國　 110　　年　　11　　月　　30　　日
                  桃園簡易庭  法  官  曾耀緯
以上正本係照原本作成。
如不服本裁定，應於送達後10日內向本院提出抗告狀並表明抗告
理由（須附繕本，並應繳納抗告費新臺幣1,000 元）。
中　　華　　民　　國　 110　　年　　11　　月　　30　　日
                              書記官  張俊睿